【裁判字號】    96,交聲,1263
【裁判日期】    970131
【裁判案由】    聲明異議
【裁判全文】
臺灣高雄地方法院交通事件裁定
原處分機關  高雄市政府交通局
異  議  人
即受處分人  億裕通運有限公司
代  表  人  甲○○
上列異議人即受處分人對於高雄市政府交通局交通事件裁決中心
民國96年11月26日所為如附表所示處分（原處分字號均詳如附表
），聲明異議，本院裁定如下：
    主  文
異議均駁回。
    理  由
一、原處分機關處分意旨略以：異議人即受處分人億裕通運有限
    公司為車牌號碼728-HA號營業貨運曳引車（下稱上開曳引車
    ）之所有人。該公司所有之上開車輛，於附表所示之時點行
    經高速公路電子收費站（車道）時，因E 通機內儲值不足，
    復未依限補繳相關費用，致遭內政部警政署國道公路警察局
    依道路交通管理處罰條例第27條第1 項規定，逕行舉發異議
    人存有汽車行駛於應繳費之公路不依規定繳費之違規事實，
    並分別裁處新臺幣（下同）3, 000元之罰鍰。
二、異議意旨略以：上開車輛係異議人名下之靠行車輛，實際車
    主、使用人均係陳泰瑛。姑不論陳泰瑛於申辦E 通機之際，
    並未徵獲異議人同意，已難苛令異議人就該E 通機之使用及
    相關衍生費用，同負責任。復次，異議人於收受各該補費通
    知後，均立即（且多次）通知實際駕駛人陳泰瑛儘速繳費，
    陳泰瑛也均明確回覆將依限繳費，自已善盡應負責任。況異
    議人於民國96年9 月間收受內政部警政署國道公路警察局之
    舉發通知單，而知悉陳泰瑛未依限繳費後，非僅再次聯絡陳
    泰瑛繳費，且旋於同年10月5 日前往遠通公司查詢欠費情況
    ，並全數予以代繳相關欠費，另又於舉發通知單所指定之到
    案日（96年10月6 日）前，向主管機關陳明陳泰瑛方為真正
    應負責之人，原處分機關疏未慮及上開各情，堅對異議人施
    以裁罰，顯有違誤，爰依法聲明異議等語。
三、經查：
(一)上開車輛在性質上係屬營業大型車。而鑒於營業大型車為牟
    利而頻繁、經常性在道路上行駛，較諸於其他非營利車輛或
    小型車，有更高之危險性，資為確保其他用路人之安全，現
    行法令，諸如公路法第39條第2 項、汽車運輸業管理規則等
    ，乃明確限定具有法人資格且符合特定條件者，始得經營營
    業大型車運輸事業，且就該等汽車運輸業者之經營方式，復
    設嚴格之規範，考其立法意旨，乃在於以具法人資格之汽車
    運輸業者，而非係屬自然人（個人）之駕駛人本身，「直接
    」負擔交通法規所課相關義務，期藉由汽車運輸業者以自身
    之組織規模、財力，保證各該用路及交通安全規範得予確實
    遵守（不遵守即撤銷營運許可，且另又取締非法業者）。是
    以汽車運輸業者對於名下營業大型車於營運（業）過程中所
    衍生之相關費用（包括規費，驗車、維修費用）及違背交通
    法規遭科處之罰鍰，自具清償義務，且對於所屬各該車輛之
    駕駛人，猶應善盡管理、監督責任，此不因汽車運輸業者與
    各該駕駛人間實際所存者，究竟係僱傭或靠行法律關係而有
    別，更斷不容汽車運輸業者執外觀無從區辨之內部關係，對
    外抗辯免責（汽車運輸業者既僱用個人駕車營利，或向靠行
    人收取靠行費用牟利，「對外」自具相應之義務、責任；況
    無論何者，如各該費用、罰款最終可歸責於駕駛人個人，汽
    車運輸業者猶可依「內部契約關係」向該駕駛人求償，並無
    不合理之處），合先指明。
(二)異議人為汽車運輸業者，而上開車輛係異議人名下之靠行車
    輛；又上開車輛於附表所載「行經收費站未順利扣款時點」
    ，行經高速公路電子收費站（車道）時，因E 通機內儲值不
    足致未順利扣款，異議人收受該等補繳通知後，復未依限補
    繳相關費用等情，有違規查詢報表（本院96年度交聲字第12
    55號卷，下同，10-14 頁）、遠通電收股份有限公司96年12
    月14日函暨附件（58至60-1頁）、該公司96年12月21日函暨
    附件（74至85頁）、該公司97年1 月24日函暨附件（即補費
    通知送達回證，106 至109 頁、112 至133 頁）、補繳通行
    費及作業處理費通知單（73頁）、車輛買賣契約書（88頁）
    、汽車貨運業接受自備車輛靠行服務契約書（91頁）等件在
    卷足稽，揆諸前開說明，異議人對於上開車輛行經收費公路
    本應繳納之通行費用，原即具清償義務，且負有應依限補繳
    ，否則即遭裁罰之責任，甚為灼然。又交通部臺灣區○道○
    ○○路局電子收費申裝及欠費追繳作業注意事項第17條第2
    項固定明：「逾規定期限未繳納者，由本局查明車主資料，
    交營運單位寄發『補繳通行費及作業處理費通知單』通知補
    繳通行費及『欠費通知補繳作業處理費』，因系統因素致無
    法完成扣款交易者，不另收『欠費通知補繳作業處理費』」
    等語，惟該項所指之「逾規定期限未繳納」，係指同條第1
    項之逾「自動補繳期」而言，質言之，該項係謂收費單位須
    待自動補繳期間經過，方得寄發補繳通知並加收「欠費通知
    補繳作業處理費」，非意指收費單位應寄送2 次補繳通知，
    此為法令體系之當然解釋，另由該條第1 項之用語是為「欠
    費『自動』補繳作業處理費」，而核與第2 項「欠費『通知
    』補繳作業處理費」之用語迥然有別，亦足佐之；況本案應
    適用之現行規定（即96年6 月4 日修正者，蓋繳費通知之寄
    送係屬程序事項應從現行法），相較於舊法，更已將可能滋
    生疑義之第14(4)點刪除（78至85頁參照），是以收費單位在
    對異議人寄送1 次補繳通知後，因異議人逾期猶未繳納而移
    送內政部警政署國道公路警察局逕行舉發之舉，並無違誤，
    也併指明。
(三)至異議人雖以首開情詞置辯。惟查：
  1.姑不論上開車輛既因登記於異議人名下，而（始）得合法為
    營運使用，是以該車於營運（業）過程中所衍生相關費用及
    違背交通法規遭科處罰鍰之繳納，均係異議人之自己義務，
    業如前述。況由異議人自陳其於接獲內政部警政署國道公路
    警察局之舉發通知單後，旋於同年10月5 日前往遠通公司查
    詢欠費情況，並就相關欠費全數予以繳清等節，亦即相關之
    查詢、繳費等舉措，就異議人而言，要無何明顯困難或耗費
    之處，益徵異議人單純轉知陳泰瑛應限期繳費，而別無其他
    確認或自行先為繳納（復向陳泰瑛求償）等相應舉措，實與
    容任補費期間經過無異，異議人也顯然未對陳泰瑛善盡管理
    、監督責任。
  2.「本條例（指道路交通管理處罰條例）之處罰，受舉發違反
    道路交通管理事件之受處罰人，認為受舉發之違規行為應歸
    責他人者，應於舉發違反道路交通管理事件通知單應到案日
    期前，檢附相關證據及應歸責人相關證明文件，向處罰機關
    告知應歸責人，處罰機關應即另行通知應歸責人到案依法處
    理。逾期未依規定辦理者，仍依本條例各該違反條款規定處
    罰。」，道路交通管理處罰條例第85條第1 項固定有明文，
    惟以營業大型車營運（業）為業之汽車運輸業者既別有以法
    人較具規模之組織、財力，俾保證各該用路及交通安全規範
    得予確實遵守之特殊安全考量，詳如前述，則前述規定自應
    為目的性限縮解釋，而將汽車運輸業者予以排除適用（交通
    部臺灣區○道○○○路局96年11月8 日業字第0960031053號
    函亦同此見，110 至111 頁參照），從而縱使異議人果曾於
    舉發通知單所指定之到案日前，向主管機關陳明陳泰瑛方為
    真正應負責之人，亦要無解於自身應負之違規責任甚明。
四、綜上所述，原處分機關所為如附表所示之處分，核無違誤，
    異議人聲明異議，並無理由，應予駁回。
據上論斷，應依道路交通案件處理辦法第19條，裁定如主文。
中    華    民    國    97    年    1     月    31    日
                  交通法庭  法  官  莊珮吟
以上正本證明與原本無異。
如不服本裁定應於送達後5日內向本院提出抗告狀。
中    華    民    國    97    年    1     月    31    日
                            書記官  黃園芳
┌───────────────────────────────────────────────────┐
│附表：                                                                                                │
├─┬───────┬──────┬────┬───────────┬────┬───────┬────┤
│編│裁決書：高雄市│行經收費站未│違規車輛│ 違    規    事    實 │裁罰內容│原舉發單位、舉│案    號│
│號│政府交裁第…號│順利扣款時點│        │                      │(新臺幣)│發通知單案號  │        │
│  │              │（民國）(註)│        │                      │        │              │        │
├─┼───────┼──────┼────┼───────────┼────┼───────┼────┤
│1 │32-ZEP009735  │96年4 月18日│728-HA營│於岡山收費站北（第2處 │3,000 元│國道公路警察局│96年度交│
│  │              │23時33分    │業貨運曳│，汽車行駛於應繳費之公│        │ZEP009735     │聲字第12│
│  │              │            │引車    │路不依規定繳費        │        │              │55號15頁│
├─┼───────┼──────┼────┼───────────┼────┼───────┼────┤
│2 │32-ZBP011938  │96年4月18 日│728-HA營│於楊梅收費站南（第13處│3,000 元│國道公路警察局│96年度交│
│  │              │09時18分    │業貨運曳│，汽車行駛於應繳費之公│        │ZBP011938     │聲字第12│
│  │              │            │引車    │路不依規定繳費        │        │              │56號    │
├─┼───────┼──────┼────┼───────────┼────┼───────┼────┤
│3 │32-ZDQ005924  │96年4 月18日│728-HA營│於新營收費站南（第11處│3,000 元│國道公路警察局│96年度交│
│  │              │11時55分    │業貨運曳│，汽車行駛於應繳費之公│        │ZDQ005924     │聲字第12│
│  │              │            │引車    │路不依規定繳費        │        │              │57號    │
├─┼───────┼──────┼────┼───────────┼────┼───────┼────┤
│4 │32-ZCQ007443  │96年4 月23日│728-HA營│於后里收費站北（第2處 │3,000 元│國道公路警察局│96年度交│
│  │              │00時48分    │業貨運曳│，汽車行駛於應繳費之公│        │ZCQ007443     │聲字第12│
│  │              │            │引車    │路不依規定繳費        │        │              │58號    │
├─┼───────┼──────┼────┼───────────┼────┼───────┼────┤
│5 │32-ZFQ005864  │96年4 月23日│728-HA營│於龍潭收費站南（第17處│3,000 元│國道公路警察局│96年度交│
│  │              │10時05分    │業貨運曳│，汽車行駛於應繳費之公│        │ZFQ005864     │聲字第12│
│  │              │            │引車    │路不依規定繳費        │        │              │59號    │
├─┼───────┼──────┼────┼───────────┼────┼───────┼────┤
│6 │32-ZFQ005865  │96年4 月23日│728-HA營│於龍潭收費站北（第2處 │3,000 元│國道公路警察局│96年度交│
│  │              │01時53分    │業貨運曳│，汽車行駛於應繳費之公│        │ZFQ005865     │聲字第12│
│  │              │            │引車    │路不依規定繳費        │        │              │60號    │
├─┼───────┼──────┼────┼───────────┼────┼───────┼────┤
│7 │32-ZDQ005930  │96年4 月23日│728-HA營│於新營收費站南（第11處│3,000 元│國道公路警察局│96年度交│
│  │              │12時38分    │業貨運曳│，汽車行駛於應繳費之公│        │ZDQ005930     │聲字第12│
│  │              │            │引車    │路不依規定繳費        │        │              │61號    │
├─┼───────┼──────┼────┼───────────┼────┼───────┼────┤
│8 │32-ZCR006310  │96年4 月23日│728-HA營│於員林收費站南（第13處│3,000 元│國道公路警察局│96年度交│
│  │              │11時53分    │業貨運曳│，汽車行駛於應繳費之公│        │ZCR006310     │聲字第12│
│  │              │            │引車    │路不依規定繳費        │        │              │62號    │
├─┼───────┼──────┼────┼───────────┼────┼───────┼────┤
│9 │32-ZBQ007786  │96年4 月23日│728-HA營│於造橋收費站北（第2處 │3,000 元│國道公路警察局│96年度交│
│  │              │01時20分    │業貨運曳│，汽車行駛於應繳費之公│        │ZBQ007786     │聲字第12│
│  │              │            │引車    │路不依規定繳費        │        │              │63號    │
├─┼───────┼──────┼────┼───────────┼────┼───────┼────┤
│10│32-ZBQ007787  │96年4 月23日│728-HA營│於造橋收費站南（第13處│3,000 元│國道公路警察局│96年度交│
│  │              │10時39分    │業貨運曳│，汽車行駛於應繳費之公│        │ZBQ007787     │聲字第12│
│  │              │            │引車    │路不依規定繳費        │        │              │64號    │
├─┴───────┴──────┴────┴───────────┴────┴───────┴────┤
│(註)違規時間應一律更正為96年6 月10日（即73頁所附補繳通知單載記之「繳費期限」），另違規地點也應一律更正│
│    刪除。                                                                                            │
└───────────────────────────────────────────────────┘


司法院資訊處製作；財團法人民間司法改革基金會備份。
